【裁判字號】    98,上易,38
【裁判日期】    980310
【裁判案由】    竊盜等
【裁判全文】
臺灣高等法院刑事判決                  98年度上易字第38號
上  訴  人
即  被  告  丙○○
選任辯護人  鄭重文律師
上列上訴人因竊盜等案件，不服臺灣士林地方法院97年度易字第
1475號，中華民國97年9月25日第一審判決（起訴案號：臺灣士
林地方法院檢察署97年度偵字第6911號），提起上訴，本院判決
如下：
    主  文
上訴駁回。
    事  實
一、丙○○前於民國（下同）96年間因竊盜案件，經臺灣臺北地
    方法院判處有期徒刑4月確定，減為有期徒刑2月，於96年8
    月22日易科罰金執行完畢，詎不知悔改，仍與乙○○（另行
    審結）及黃泉雄（業經原審判決確定）共同基於意圖為自己
    不法所有之犯意聯絡，由乙○○先於97年5月19日晚上7 時
    51分許，前往臺北縣土城市○○路○段130之4號吉利汽車商
    行，以新臺幣（下同）2300元之代價，向不知情之吳明鈞承
    租車號EE-4202號自小貨車後，駕駛該車搭載丙○○、黃泉
    雄，並攜帶乙○○所有之手套2雙，及分屬乙○○、丙○○
    所有客觀上足供兇器使用之乙炔氫氧氣瓶及乙炔切割器各1
    個、活動扳手、斜口鉗、剪刀各1支及固定扳手4支，分別為
    下列犯行：
  (一)於97年5月20日凌晨1時許前往臺北市士林區○○○○道路
    1.6公里旁農場，由丙○○、乙○○在旁把風，黃泉雄持乙
    炔氫氧氣瓶及乙炔切割器各1個，焊燒截斷丁○○所有之不
    鏽鋼鐵門2個、鐵架1個（合計價值約1萬元）後，與乙○○
    、丙○○合力搬運上車竊取得手。
  (二)於97年5月20日凌晨3時許前往臺北市○○區○○路臨26之3
    號，以上開相同手法竊得甲○○所有之不鏽鋼鐵門2個（合
    計價值約1萬元）。
二、嗣於97年5月20日凌晨3時45分許，經警在臺北市○○區○○
    路2段179巷金龍隧道口攔檢查獲，並扣得上開供本件犯罪所
    用之乙炔氫氧氣瓶及乙炔切割器各1個、預備供本件犯罪所
    用之活動扳手、斜口鉗、剪刀各1支、固定扳手4支及手套2
    雙等物。
三、案經臺北市政府警察局內湖分局報告臺灣士林地方法院檢察
    署檢察官偵查起訴。
    理  由
一、按被告以外之人於審判外之言詞或書面陳述，除法律有規定
    者外，不得作為證據；又被告以外之人於審判外之陳述，雖
    不符合同法第159條之1至第159條之4之規定，但經當事人於
    審判程序同意作為證據，法院審酌該言詞陳述或書面陳述作
    成時之情況，認為適當者，亦得為證據。當事人、代理人或
    辯護人於法院調查證據時，知有第159條第1項不得為證據之
    情形，而未於言詞辯論終結前聲明異議者，視為有前項之同
    意，刑事訴訟法第159條第1項及第159條之5分別定有明文。
    查本判決下列所引用之各該被告以外之人於審判外之陳述（
    包含書面陳述），雖屬傳聞證據，惟當事人於原審及本院審
    理中均表示同意作為證據方法而不予爭執，且迄至言詞辯論
    終結前亦未再聲明異議，本院審酌上開證據資料製作時之情
    況，尚無違法不當及證明力明顯過低之瑕疵，亦認為以之作
    為證據應屬適當，故揆諸前開規定，爰逕依刑事訴訟法第
    159條之5規定，認前揭證據資料均有證據能力，先予敘明。
    至扣案物品為警合法搜索扣押所得之物，自有證據能力。
二、訊據被告丙○○於本院審理時辯稱：伊自始否認有上開加重
    竊盜犯行，上開犯行均係同案被告黃泉雄、乙○○所為，伊
    僅在現場等候，且扣案之活動扳手、斜口鉗、剪刀及固定扳
    手4支，業據同案被告黃泉雄於原審審理時坦承為其所有，
    不鏽鋼鐵門及鐵架於切割完竣後，已經置於另二名同案被告
    管理支配下，伊僅係事後幫忙搬運贓物，並無竊盜犯行云云
    。惟查：
  (一)按「刑法關於正犯、幫助犯之區別，係以其主觀之犯意及客
    觀之犯行為標準，凡以自己犯罪之意思而參與犯罪，無論其
    所參與者是否犯罪構成要件之行為，皆為正犯，其以幫助他
    人犯罪之意思而參與犯罪，其所參與者，苟係犯罪構成要件
    之行為，亦為正犯。如以幫助他人犯罪之意思而參與犯罪，
    其所參與者又為犯罪構成要件以外之行為，則為從犯。至於
    事前同謀，事後分贓，並於實施犯罪之際，擔任在外把風，
    顯係以自己犯罪之意思而參與犯罪，即應認為共同正犯。」
    司法院院字著有第二０三０號解釋可供參照。次按「共同實
    施犯罪行為之人，在合同意思範圍內，相互利用他人之行為
    ，以達其犯罪之目的，原不必每一階段均參與，祗須分擔犯
    罪行為之一部，即應對於全部所發生之結果共同負責。且共
    同正犯之意思聯絡，原不以數人間直接發生者為限，即有間
    接之聯絡者，亦包括在內。如甲分別邀約乙、丙犯罪，雖乙
    、丙間彼此並無直接之聯絡，亦無礙於其為共同正犯之成立
    。」最高法院亦有92年度臺上字第5407號判決意旨可參。
  (二)被告丙○○自始坦承，伊受被告乙○○之邀，與被告黃泉雄
    共同搭乘被告乙○○所承租之EE-4202號自小貨車，於97年5
    月20日凌晨1時、3時許，在臺北市士林區○○○○道路1.6
    公里旁農場、臺北市○○區○○路臨26之3號，由黃泉雄持
    乙炔氫氧氣瓶及乙炔切割器各1個，焊燒截斷被害人所有之
    不鏽鋼鐵門、鐵架等物時在場，且與黃泉雄、乙○○共同將
    上開贓物搬運至上開自小貨車上等情，核與被告黃泉雄、崔
    國義於警、偵訊之證述相符，且有證人即被害人丁○○、甲
    ○○於警詢中之指述，並有贓物認領保管單2紙及現場照片
    17幀在卷可稽，復有扣案如事實欄所載物品可佐，足認被告
    丙○○上開自白為真實。再被告乙○○已坦承就上開二次竊
    盜犯行，與被告黃泉雄間，有犯意聯絡、行為分擔，由被告
    黃泉雄動手燒焊截斷鐵門、鐵架，且衡情被告等係於凌晨，
    在人跡罕至之郊外，由被告黃泉雄持自行攜帶之工具以焊燒
    截斷之方式，將他人物品拆除，顯係未經所有人之同意為之
    ，被告為一智識正常之成年人，豈有不知此為竊盜行為之理
    ，卻仍佇立現場，並於被告黃泉雄將鐵門、鐵架卸下時，與
    被告乙○○在旁協助搬運，被告丙○○顯係與被告乙○○同
    時擔任在場把風及搬運贓物之工作，是被告丙○○與被告黃
    泉雄、乙○○間，就上開竊盜行為自有犯意聯絡、行為分擔
    ，為共同正犯，縱被告丙○○係因被告乙○○表示邀伊去工
    作，始與乙○○等人共同外出，亦無解於被告丙○○於被告
    黃泉雄實施本案二次竊行時，與之有竊盜犯意聯絡、行為分
    擔之事實。被告丙○○徒以未動手行竊，係被告乙○○表示
    要邀伊去工作云云即欲卸責，按諸上揭共同正犯理論之相關
    判例意旨所示，自難採取。
  (三)次查，被告黃泉雄、乙○○二人於警訊、偵查中已均證稱：
    扣案之乙炔氫氧氣瓶、乙炔切割器係被告乙○○所有、活動
    扳手、斜口鉗、剪刀各1支及固定扳手4支，為被告丙○○所
    有，手套係崔龍國所有等語（見偵查卷第23、30、118頁）
    ，且二人從未表示警、偵訊筆錄非出於自由意志，再參以扣
    案乙炔氫氧氣瓶、乙炔切割器，係被告黃泉雄持以實施犯罪
    之工具，活動扳手、斜口鉗、剪刀各、固定扳手、手套則未
    實際使用，是被告黃泉雄、乙○○雖均坦承竊盜犯行，黃泉
    雄仍於原審審理供稱：乙炔氫氧氣瓶、乙炔切割器係伊向朋
    友所借、活動扳手、斜口鉗、剪刀各1支及固定扳手4支，是
    我所有，手套是乙○○叫我買的云云。被告乙○○於原審供
    稱，手套錢是我出的，於本院審理時供稱：手套是黃泉雄買
    的（分見原審卷第31頁、本院審理筆錄第4背面），顯見二
    人為減輕本身刑責，就工具之誰屬仍避重就輕，可證被告黃
    泉雄、乙○○二人於警、偵訊所供較為可採。被告丙○○所
    辯，扣案活動扳手、斜口鉗、剪刀各1支及固定扳手4支，非
    伊所有云云，尚難採信。
  (四)再按刑法第321條第1項第3款之攜帶兇器竊盜罪，係以行為
    人攜帶兇器竊盜為其加重條件，此所謂兇器，其種類並無限
    制，凡客觀上足對人之生命、身體、安全構成威脅，具有危
    險性之兇器均屬之，且祇須行竊時攜帶此種具有危險性之兇
    器為已足，並不以攜帶之初有行兇之意圖為必要，最高法院
    79年台上字第5253號判例可資參照。依前所述，被告丙○○
    與被告黃泉雄、乙○○間，就本案竊盜行為有犯意聯絡、行
    為分擔，應與其餘共犯負相同之罪責。被告黃泉雄持客觀上
    足為兇器之乙炔切割器實施竊行，且於行竊之時伊等搭乘之
    自小貨車上置有客觀上足以對人之生命、身體、安全構成威
    脅之活動扳手、斜口鉗、剪刀、固定扳手等物，按諸上開判
    例所示，被告丙○○所為已合於結夥攜帶兇器竊盜之要件。
  (五)綜上所述，被告丙○○所辯無竊盜犯意云云，尚難採取，其
    犯行事證明確，堪以認定。
四、核被告丙○○所為，均係犯刑法第321條第1項第3款、第4款
    之結夥三人以上攜帶兇器竊盜罪；被告丙○○與乙○○、黃
    泉雄間，就上開2次竊盜犯行，有犯意聯絡、行為分擔，皆
    為共同正犯。被告所為2次竊盜犯行，犯意各別，行為互殊
    ，應分論併罰（檢察官漏未論及被告丙○○犯2次竊盜罪）
    。又被告丙○○有事實欄所示犯罪科刑執行情形，有本院被
    告前案記錄表在卷可稽，其於5年內故意再犯本件有期徒刑
    以上之2罪，均為累犯，均應依法加重其刑。
五、原審因適用刑法第28條、第321條第1項第3款、第4款、第47
    條第1項、第51條第5款、第38條第1項第2款，審酌被告結夥
    攜帶兇器二次竊取他人財物，衡以渠等所竊財物之數量及價
    值，及其於原審坦承犯行、並已與被害人2人均達成和解，
    有和解書2紙（見原審卷第38、39頁）在卷可稽，檢察官就
    被告丙○○部分請求處有期徒刑1年，惟漏未論及其有二次
    竊行，尚有未洽等一切情狀，分別量處被告丙○○2個有期
    徒刑8月，應執行有期徒刑1年2月。扣案之乙炔氫氧氣瓶及
    乙炔切割器各1個，為被告黃泉雄所有供犯本件竊盜罪所用
    之物，活動扳手、斜口鉗、剪刀各1支、固定扳手4支及手套
    2雙，分屬被告丙○○及乙○○所有，預備供犯本件竊盜罪
    所用之物，均應依刑法第38條第1項第2款宣告沒收。並以
    被告丙○○雖曾於93年、96年間犯竊盜罪，分別經判處有期
    徒刑3月、3月、4月確定，惟觀其歷次犯案時間均已間隔數
    年，並非密接犯案，尚難以此遽認其確有犯竊盜罪習慣，復
    考量本案犯罪情節尚非極為重大，所竊取之財物價值亦非甚
    鉅，並與被害人達成和解，顯尚知悔悟，認依其犯罪情節，
    判處如主文所示之刑，已足收遏止並矯治其犯罪行為之效果
    ，尚無依公訴人之請求，令被告丙○○於刑前強制工作之必
    要。經核認事用法均無違誤，量刑亦稱妥適。被告丙○○上
    訴否認犯罪為無理由，應予駁回。
據上論斷，應依刑事訴訟法第368條，判決如主文。
本案經檢察官劉靜婉到庭執行職務。
中    華    民    國    98    年    3     月    10    日
                  刑事第十六庭審判長法  官  溫耀源
                                    法  官  許增男
                                    法  官  王敏慧
以上正本證明與原本無異。
不得上訴。
                                    書記官  丁淑蘭
中    華    民    國    98    年    3     月    10    日
附錄本案論罪科刑法條全文：
中華民國刑法第321條
（加重竊盜罪）
犯竊盜罪而有左列情形之一者，處6月以上、5年以下有期徒刑：
一、於夜間侵入住宅或有人居住之建築物、船艦或隱匿其內而犯
    之者。
二、毀越門扇、牆垣或其他安全設備而犯之者。
三、攜帶兇器而犯之者。
四、結夥三人以上而犯之者。
五、乘火災、水災或其他災害之際而犯之者。
六、在車站或埠頭而犯之者。
前項之未遂犯罰之。


司法院資訊處製作；財團法人民間司法改革基金會備份。
